臺灣高等法院高雄分院刑事判決　　　　94年度交上訴字第11號
上　訴　人
即　被　告　甲○○
上列上訴人因業務過失致死案件，不服臺灣屏東地方法院93年度
交訴字第66號中華民國94年1月12日第一審判決（起訴案號：臺
灣屏東地方法院檢察署93年度偵字第3804號），提起上訴，本院
依簡式審判程序判決如下：
    主  文
原判決撤銷。
甲○○從事業務之人，因業務上之過失致人於死，處有期徒刑陸
月，如易科罰金，以參佰元折算壹日。緩刑貳年。
    事  實
一、甲○○係屏東客運有限公司之司機，為從事駕駛業務之人，
    於民國93年3 月19日上午8 時10分許，駕駛牌照號碼FZ-207
    號營業大貨車，沿屏東縣內埔鄉○○村○○路由西往東方向
    行駛，途經屏東縣內埔鄉○○村○○路432 號前之限速40公
    里之市區道路時，甲○○本應注意不得超速行駛，竟以6 、
    70公里車速行駛，且應注意汽車超車時，應與前車左側保持
    半公尺以上之安全間隔距離，且行車時應注意車前狀況，隨
    時採取必要之安全措施，以避免危險之發生，而依當時之天
    候晴、日間自然光線、該處之路面乾燥、無缺陷、亦無障礙
    物，視距良好，依當時情形並無不能注意之情事，竟疏未注
    意超車前應與前車保持安全距離及車前狀況，貿然超速超車
    前行，致其所駕駛之營業大客車右後車尾，撞及由楊夢霞所
    騎乘同向在前適行駛至該處之車牌號碼TXL-910 號之輕型機
    車左側，致使楊夢霞人車倒地遭大客車輾壓，並受有胸部鈍
    傷合併多處肋骨骨折及血氣胸等傷害，經送醫急救後延至同
    日上午10時許不治死亡，甲○○於犯罪未為有偵查權之人發
    覺前，即電請警方到場救援處理，並於警員到現場時向警員
    自首犯罪，接受裁判。
二、案經臺灣屏東地方法院檢察署檢察官自動檢舉偵查起訴。
    理  由
一、上開事實，業據上訴人即被告甲○○於本院審理時供承不諱
    ，而被害人楊夢霞確因本件車禍受有胸部鈍傷合併多處肋骨
    骨折及血氣胸等傷害，經送醫急救後不治死亡等情，亦經臺
    灣屏東地方法院檢察署檢察官督同法醫師相驗明確，並有屏
    東縣警察局內埔分局道路交通事故初步分析研判表、道路交
    通事故證明書、道路交通事故現場圖、道路交通事故調查報
    告表（一）（二）、道路交通事故肇事人自首情形紀錄表、
    屏東縣警察局內埔分局車禍現場處理報告、財團法人屏東基
    督教醫院診斷證明書、臺灣屏東地方法院檢察署鑑定驗斷書
    、相驗屍體證明書各1 紙、照片67幀在卷可稽。又查本件肇
    事路段，限速40公里，係屬市區○○道路，有道路交通事故
    調查報告表(一)及車禍現場照片在卷可稽。而被告所駕駛之該
    營業大客車當時係行駛在分向中線上，其當時車速已達時速
    6 、70公里，而其所駕駛之上開營業大客車右後車身有新形
    成之明顯擦痕，被害人所騎乘之上開機車左側車身則有多處
    擦刮痕且左側照後鏡呈逆時針方向內凹，現場西向東車道內
    留有2 道斜往路邊長各約3.2 公尺、2.7 公尺之機車刮地痕
    等情形，有現場照片24幀、上開大客車與機車之照片27幀、
    被告所駕駛車牌號碼FZ-207號營業大客車於93年3 月19日之
    行車紀錄器及道路交通事故現場圖各1 紙附卷可憑，是被告
    係超速，且因超車時，未注意車前狀況及與被害人駕駛之前
    車左側保持半公尺以上之安全間隔距離，致擦撞被害人所騎
    乘之該輕型機車之事實，至為明顯。
二、按行車速度，在市區道路，時速不得超過40公里。又汽車超
    車時，應顯示左方向燈並於前車左側保持半公尺以上之間隔
    超過，行至安全距離後，再顯示右方向燈駛入原行路線；且
    行車時應注意車前狀況，並隨時採取必要之安全措施，道路
    交通安全規則第93條第1 項第1款 、第101 條第5 款後段、
    第94條第3 項分別定有明文。被告身為職業駕駛人，對於上
    揭規定自應注意並遵守，而依當時之天候晴、日間自然光線
    、該處之路面乾燥、無缺陷、亦無障礙物，視距良好，依當
    時情形並無不能注意之情事，有前開道路交通事故調查報告
    表（一）在卷可憑，詎仍疏未注意，以致肇事，足見被告於
    本件車禍確有違反上述交通安全規則至明，足證被告於本件
    車禍確有過失，且本件經送臺灣省高屏澎區車輛行車事故鑑
    定委員會鑑定，亦同此認定，有該會93年7 月9 日高屏澎鑑
    字第931027號函1 紙附卷可稽。被害人因本件車禍死亡，與
    被告之過失行為間並有相當因果關係。綜上，本案事證明確
    ，被告犯行洵堪認定。
三、被告係屏東客運有限公司之司機，為從事駕駛業務之人，於
    執行業務中駕車肇事致人於死，核其所為，係犯刑法第267
    條第2 項之業務過失致人於死罪。被告於肇事後向警報案，
    接受偵訊並接受裁判，有屏東縣警察局道路交通事故肇事人
    自首情形紀錄表及警局筆錄在卷可佐，其對於未發覺之犯罪
    自首而受裁判，應依刑法第62條前段規定減輕其刑。原審予
    以被告論科，固非無見，惟查被告有前述行車超速違規之情
    事，而原判決事實欄漏未載明，即有認定事實違誤之失，自
    有未合。被告上訴意旨，指摘原判決量刑過重及未諭知緩刑
    不當，固無足取，然原判決既有上述可議，自應由本院將原
    判決撤銷改判。審酌被告於本院審理時坦承犯行，並與被害
    人家屬達成民事和解，有和解書1 紙在卷可稽，尚知悔悟等
    一切情狀，量處如主文第2 項所示之刑，並諭知易科罰金之
    折算標準，以資懲儆。
四、查被告前未曾受有期徒刑以上刑之宣告，有臺灣高等法院被
    告全國前案紀錄表在卷可稽。茲因一時疏失，致犯刑章，於
    本院審理時坦承犯行，並與被害人家屬達成民事和解書1 紙
    在卷可稽。被害人之夫唐弘志亦當庭表示不願追究。經此偵
    審程序及科刑教訓，當知所警惕，應無再犯之虞，本院因認
    被告所受刑之宣告，以暫不執行為適當，併宣告緩刑2 年，
    以啟自新。
據上論斷，應依刑事訴訟法第369 條第1 項前段、第364 條、第
299 條第1 項前段，刑法第276 條第2 項、第62條前段、第41條
第1 項前段、第74條第1 款，罰金罰鍰提高標準條例第1 條前段
、第2條，判決如主文。
本案經檢察官彭南雄到庭執行職務。
中　　華　　民　　國　　94　　年　　4 　　月　　28　　日
                  刑事第三庭    審判長法  官  周賢銳
                                      法  官  黃仁松
                                      法  官  謝宏宗
以上正本證明與原本無異。
如不服本判決應於收受本判決後10日內向本院提出上訴書狀，其
未敘述上訴理由者，並得於提起上訴後10日內向本院補提理由書
狀（均須按他造當事人之人數附繕本）「切勿逕送上級法院」。
中　　華　　民　　國　　94　　年　　4 　　月　　29　　日
　　　　　　　　　　　　　　　　　　　書記官  賴梅琴
附錄本件判決論罪科刑法條：
中華民國刑法第276條
(過失致死罪)
因過失致人於死者，處2 年以下有期徒刑、拘役或2,000 元以下
罰金。
從事業務之人，因業務上之過失犯前項之罪者，處5 年以下有期
徒刑或拘役，得併科3,000元以下罰金。
                                                      Q
